臺灣高等法院民事裁定　　　　　　　　 100年度破抗字第24號
抗　告　人　弘穩工程有限公司
法定代理人　王智弘
上列抗告人因與破產宣告事件，對於中華民國100年3月31日臺灣
宜蘭地方法院99年度破字第1號裁定提起抗告，本院裁定如下：
    主  文
抗告駁回。
抗告費用由抗告人負擔。
    理  由
一、抗告意旨：抗告人經營不善，債務達新台幣（下同）3021
    萬7971元，資產僅為277萬8192元，已不能清償債務，為此
    聲請宣告破產。詎原法院以抗告人積欠稅捐達331萬8648 元
    ，遂認抗告人財產不足以清償稅捐優先債權，顯無宣告破產
    實益，因而裁定駁回聲請。但抗告人稅捐債務僅159萬7270
    元，並非稅捐機關回函所列推估金額；破產管理人報酬僅4
    、5萬元，抗告人現有資產足以支付，故抗告人仍有宣告破
    產實益。則原裁定遽認本件無宣告破產實益，顯有違誤，爰
    提起抗告請求廢棄原裁定等語。
二、按：
  (一)「破產對債務人不能清償債務者宣告之」、「左列財產為破
    產財團：一、破產宣告時屬於破產人之一切財產，及將來行
    使之財產請求權。二、破產宣告後，破產終結前，破產人所
    取得之財產。專屬於破產人本身之權利及禁止扣押之財產，
    不屬於破產財團」、「對於破產財團之財產有優先權之債權
    ，先於他債權而受清償，優先權之債權有同順位者，各按其
    債權額之比例而受清償」、「破產宣告後，如破產財團之財
    產不敷清償財團費用及財團債務時，法院因破產管理人之聲
    請，應以裁定宣告破產終止」，破產法第57條、第82條第1
    、2款、第112條、第148條定有明文。「稅捐之徵收，優先
    於普通債權」「滯納金、利息、滯報金、怠報金、短估金及
    罰鍰等，除本法另有規定者外，準用本法有關稅捐之規定。
    但第6條關於稅捐優先及第38條，關於加計利息之規定，對
    於罰鍰不在準用之列」，稅捐稽徵法第6條第1項、第49條亦
    定有明文。
  (二)債務人之資產已不足清償稅捐等優先債權，他債權人更無受
    償之可能，倘予宣告破產，反而須優先支付破產財團之管理
    、分配所生之費用及破產管理人之報酬等財團費用，將使破
    產財團之財產更形減少，優先債權人即稅捐機關之債權減少
    分配或無從分配，其他債權人更無在破產程式受分配之可能
    ，顯與破產制度之本旨不合（最高法院98年度第4次民事庭
    會議(一)決議意旨參照）。債務人之財產，於破產宣告前，已
    有質權、抵押權或留置權，該等別除權之債權人行使權利後
    ，債務人實質上已無財產，或其財產已不足支付財團費用，
    或破產財團雖勉強可組成，然其破產財團之財產尚不敷清償
    破產財團之費用及財團之債務，縱使予以裁定宣告債務人破
    產，因其他破產債權人已無法藉由破產程式而受到任何清償
    之機會，而無從依破產程式清理其債務時，即無進行破產程
    式之必要（最高法院95年度破抗字第1號裁定意旨參照）
三、經查：
  (一)抗告人之債務達3021萬7971元，有債權人清冊可稽（見原法
    院99年度補字第224號卷第18頁）。而抗告人積欠97至99年
    營利事業所得稅、營業稅（含暫行核定稅額），本稅合計為
    296 萬7371元，加計利息558元、滯納金35萬0755元與滯納
    利息2萬0409元，合計為333萬9093元（2,967,371+558+350,
    755+ 20,409=3, 339,093。原裁定誤為331萬8684元）；依
    抗告人98年12月31日資產負債表，存貨為1299萬8330元、固
    定資產97萬0394元，故暫估營業稅69萬8436元、營利事業所
    得稅49萬9675元（均列入前開本稅296萬7371元）有財政部
    台灣省北區國稅局宜蘭縣分局100年1月25日北區國稅宜縣四
    字第1001000611號函在卷（見原審卷(一)第95、96頁）。上開
    預估營業稅69萬8436元、預估營利事業所得稅49萬9675元，
    係因抗告人聲請本件破產宣告，故僅為預估金額，亦有本院
    100年5月30日電話紀錄表在卷（見本院卷49頁）。抗告人空
    言稅捐債務僅159萬7270元，並非稅捐機關回函所列推估金
    額云云（見本院卷第11頁）；惟其未能指明稅捐機關核定或
    預估稅額有何錯誤，自無可採。
  (二)抗告人對第三人債權共249萬2612元，有附表列債務人回函
    可稽；抗告人另有臺灣中小企業銀行宜蘭分行支票存款66元
    （見原審卷(二)第33頁），合計為249萬2678元（2,492,612+
    66＝2,492,678）；抗告人空言其債權、存款達272萬8192
    元（見本院卷第12頁），但未提出相關資料，故本院僅能認
    定抗告人債權與存款為249萬2678元。此外，抗告人名下
    T8-4573號小客貨車係85年出廠（見原審卷(二)31頁），依固
    定資產耐用年數表及折舊率表暨遞耗資產耗竭率表，該車已
    逾折舊年限（5年），僅餘殘值；縱具有抗告人所稱價值5萬
    元（見本院卷第12頁），抗告人財產至多為254萬2678元（
    2,492,678+50,000＝2,542,678。抗告人陳稱其所有8629-TN
    號汽車、7158-YR即原車牌6375-TN汽車，分別設定動產抵押
    權予第三人，價金不足以清償抵押債務，遂自行剔除於破產
    財團之外；見原審卷(一)第133至134頁）。是抗告人財產充其
    量為254萬2678元，已不足清償稅捐優先債權333萬9093元；
    倘宣告破產，對於其他破產債權人而言，顯無依破產程序受
    償之可能，即與破產制度本旨不合，自應認本件無宣告破產
    之實益。
四、從而，原法院以本件無宣告破產實益，駁回抗告人破產宣告
    之聲請，理由雖與本院不同，但結論並無二致，仍應予以維
    持。從而，抗告意旨指摘原裁定不當，求予廢棄，為無理由
    ，應予駁回，爰裁定如主文。
中    華    民    國   100    年    5     月    31    日
                    民事第十七庭
                        審判長法  官 藍文祥
                              法  官 陳麗芬
                              法  官 吳燁山
正本係照原本作成。
本裁定除以適用法規顯有錯誤為理由外，不得再抗告。如提起再
抗告，應於收受後10日內委任律師為代理人向本院提出再抗告狀
。並繳納再抗告費新台幣1000元。

中    華    民    國   100    年    6     月    1     日
                              書記官 于  誠
附表：（抗告人對第三人債權）（新台幣）
┌──┬───────┬─────┬──────┬───────┐
│編號│債務人名稱    │性質      │金額        │資料出處      │
├──┼───────┼─────┼──────┼───────┤
│ 1  │交通部公路總局│工程保固款│123萬8484 元│原審卷(一)第62頁│
│    │第四區養護工程│          │            │              │
│    │處            │          │            │              │
├──┼───────┼─────┼──────┼───────┤
│ 2  │宜蘭農田水利會│工程保固款│9萬6900元   │原審卷(一)第74頁│
├──┼───────┼─────┼──────┼───────┤
│ 3  │行政院農委會林│工程保固款│46萬9650元  │原審卷(一)第75頁│
│    │務局羅東林區管│          │            │              │
│    │理處          │          │            │              │
├──┼───────┼─────┼──────┼───────┤
│ 4  │宜蘭縣政府    │工程保固款│6萬4547元   │原審卷(一)第82頁│
├──┼───────┼─────┼──────┼───────┤
│ 5  │新北市永和區公│工程保固款│22萬6989元  │原審卷(一)第84頁│
│    │所            │          │            │              │
├──┼───────┼─────┼──────┼───────┤
│ 6  │海軍蘇澳後勤支│工程保固款│19萬3700元  │原審卷(一)第93頁│
│    │援指揮部      │          │            │              │
├──┼───────┼─────┼──────┼───────┤
│ 7  │張錫川即永光企│定金      │10萬2342元  │原法院99年度補│
│    │業社          │          │            │字第224號卷第 │
│    │              │          │            │41-43頁       │
├──┼───────┼─────┼──────┼───────┤
│ 8  │郭生金        │借貸      │10萬元      │原審卷(一)第112 │
│    │              │          │            │頁            │
├──┼───────┼─────┼──────┼───────┤
│合計│              │          │249萬2612元 │              │
└──┴───────┴─────┴──────┴───────┘